【裁判字號】    94,簡上,214
【裁判日期】    950301
【裁判案由】    返還借款
【裁判全文】
臺灣板橋地方法院民事判決             94年度簡上字第214號
上  訴  人  丙○○
訴訟代理人  陳光明律師
被 上訴 人  甲○○
上列當事人間請求返還借款事件，上訴人對於中華民國94年10月
12日本院板橋簡易庭94年度板簡字第1856號第一審判決提起上訴
，經本院於95年2月14日言詞辯論終結，判決如下：
    主      文
原判決關於命上訴人給付部分及該部分假執行之宣告，暨訴訟費
用之裁判均廢棄。
上開廢棄部分，被上訴人在第一審簡易之訴駁回。
第一、二審訴訟費用由被上訴人負擔。
    事實及理由
一、被上訴人起訴主張上訴人因購置台北縣中和市○○路56號1
    樓之4 房屋即將於民國（下同）84年6 月交屋，亟需用款，
    83年12月間知悉上訴人之母乙○○將自台北市立師範學院退
    休，約有新台幣（下同）65萬餘元之勞保退休金可領取，遂
    以購屋為由打電話向乙○○借款30萬元，乙○○應允後，被
    上訴人偕同上訴人共赴乙○○任職之辦公處所，由乙○○將
    30萬元交予被上訴人，被上訴人再轉交在外等候之上訴人。
    上訴人於嗣88年4 月7 日表明願於88年6 月30日返還借款。
    詎上訴人於88年與被上訴人離婚後，不但將上開房屋佔為己
    有，且避不見面，逃避上開債務，故上訴人自應將借款及利
    息共425,685 元（其中除30萬元本金外，並自85年起至94年
    止，分別按台灣銀行定期儲蓄存款1 年期固定利率6.800%、
    6.100%、6.125%、5.600%、5.100%、4. 175% 、2.425%、2.
    425%、1.425%及1.720%計算年息，利息共計125,685 元）返
    還被上訴人，屢經催討，上訴人均拒不清償，爰依消費借貸
    之法律關係請求給付上開金額。
    上訴人則以其未向被上訴人借款，亦未向乙○○借款，更未
    曾收受被上訴人所轉交之30萬元款項。被上訴人提出書載「
    30萬6 月30日還」等語之字條、「於辦妥離婚協議後一個月
    內付甲○○10萬元，另於五個月內付清20萬元」等語之離婚
    協議，以及「己洽談房屋仲介售屋之事順利完成將可如數奉
    還所欠之30萬元」等語之字條雖為其所書立，惟離婚協議書
    及第1 紙字條均係兩造離婚前受被上訴人所逼而依被上訴人
    要求之意思所寫，第2 紙字條則係因被上訴人不肯離婚，又
    將小孩帶走，才表示願意以30萬解決問題，上開證據均無法
    證明兩造間有借貸關係存在，故被上訴人自不得向其請求返
    還借款及利息等語，資為抗辯。
二、本件原審對於被上訴人之請求，判決上訴人應給付被上訴人
    39萬元，逾上開範圍之請求則予駁回，並就被上訴人勝訴部
    分分別依職權及聲請宣告假執行、免為假執行。上訴人就對
    其不利部分聲明不服，求為將原判決不利於其部分廢棄，上
    開廢棄部分，被上訴人在第一審之訴駁回。被上訴人則求為
    判決駁回上訴。
三、本件被上訴人主張上訴人向其借款30萬元迄未清償，上訴人
    則否認之，並以前開情詞置辯。是本件之主要爭執在於兩造
    間是否確有30萬元之消費借貸契約關係存在，茲審究如次：
    (一)按當事人主張有利於己之事實者，就其事實有舉證之責，
      民事訴訟法第277 條前段定有文。本件被上訴人既主張其
      與上訴人間有30萬元借貸關係存在，依上開規定，自應就
      此有利於己之事實負舉證責任，合先敘明。
    (二)查被上訴人雖主張上訴人向其借款30萬元，惟依被上訴人
      所稱之借款過程以觀，上訴人乃係以購屋為由，自行打電
      話向被上訴人之母乙○○借款，經乙○○應允後即偕同被
      上訴人前往取款。此筆30萬元款項既係乙○○所出借並交
      付，可見本件30萬元借貸契約之法律關係應係存在於上訴
      人與乙○○之間，自不因款項係由被上訴人居中轉交而影
      響借貸當事人之認定。況證人乙○○已於本院準備程序期
      日到場證稱：30萬元款項是上訴人向伊借的，因上訴人迄
      未還款，伊現在對上訴人仍有30萬元借款債權存在等語綦
      詳（見本院95年1 月16日準備程序筆錄），由此益證借貸
      關係確係存在於乙○○與上訴人之間，而非存在於兩造之
      間，故上訴人抗辯其與上訴人間並無30萬元借貸關係存在
      ，即非無據，應屬可信。
    (三)至被上訴人提出之字條與離婚協議書雖係上訴人所書立，
      惟上訴人已否認上開文書實質內容之真正，且本件被上訴
      人主張之30萬元借款乃係乙○○出借予上訴人，亦經認定
      如前，是上開字條與離婚協議書自不足據為有利於被上訴
      人之認定。
    (四)又被上訴人嗣於本院審理時雖改稱是乙○○將30萬元借伊
      ，伊再借給上訴人，因上訴人與乙○○之婆媳關係不佳，
      乙○○不可能直接借給上訴人。然此非僅與被上訴人先前
      陳述迴異，更與證人乙○○之證詞不符，難予採信。
四、綜上所述，被上訴人因不能舉證證明其與上訴人間有本件30
    萬元之消費借貸契約關係存在，故其本於消費借貸之法律關
    係，請求上訴人返還借款及利息共計425,685 元，為無理由
    ，不應准許。原審判命上訴人給付39萬元，並依職權為假執
    行之宣告，自有未洽。上訴意旨指摘原判決不當，求予廢棄
    改判，為有理由，爰由本院將原判決此部分予以廢棄改判，
    如主文第2 項所示。
五、本件事證已臻明確，兩造之其他主張、陳述並所提之證據，
    暨被上訴人請求向土地銀行中和分行調取0000000000帳戶自
    91年10月起至84年12月止之取款憑條與上訴人請求訊問證人
    許雅雯之調查證據聲請，經本院審酌後，認均與本件之結論
    無礙，不再一一論述，亦無調查之必要，併予敘明。
六、據上論結，本件上訴為有理由，依民事訴訟法第436 條之1
    第3 項、第450 條、第78條，判決如主文。
中    華    民    國    95    年    3     月    1     日
                  民事第二庭    審判長法  官  梁宏哲
                                      法  官  鍾啟煌
                                      法  官  程怡怡
以上正本證明與原本無異
本判決不得上訴
中    華    民    國    95    年    3     月    1     日
                                      書記官  楊姝晴


司法院資訊處製作；財團法人民間司法改革基金會備份。
